臺灣高等法院交通事件裁定　　　　　 100年度交抗字第1167號
抗　告　人
即受處分人　　賴冠志
上列抗告人因違反道路交通管理處罰條例案件，不服臺灣板橋地
方法院，中華民國100年8月18日所為裁定（100年度交聲字第108
1號），提起抗告，本院裁定如下：
    主  文
抗告駁回。
    理  由
一、原處分意旨略以：異議人即受處分人賴冠志於民國（下同）
    99年12月24日下午3時1分許，騎乘其所有車牌號碼032-CBU
    號重型機車，行經新北市○○區○○路與大學路交岔口，因
    於號牌處加裝旋轉器，使不能辨認其牌號之違規行為，經臺
    北縣（現改制為新北市）政府警察局三峽分局交通分隊員警
    以北縣警交大字第C00000000號舉發違反道路交通管理事件
    通知單（下稱舉發通知單）當場舉發，遂依道路交通管理處
    罰條例第13條第1款之規定，裁處罰鍰新臺幣（下同）3300
    元，並責令申請換領牌照或改正。
二、異議意旨略以：伊所有車牌號碼032-CBU重型機車，因擋泥
    板破損而無法鎖緊車牌，經機車行老闆告知擋泥板修復費用
    約1500元，但以加裝螺絲鎖緊固定車牌之方式，則僅需500
    元。伊為省減費用而採加裝螺絲鎖固定，倘因此致無法辨認
    車牌號碼，何以舉發員警先依違反道路交通管理處罰條例第
    12條第1項第7款未依規定懸掛車牌舉發，再於事後變更處罰
    條文，改依同條例第13條第1款規定舉發。且上揭車牌需員
    警以雙手用力扳動，非可輕易上翻，該號牌乃固定不動，非
    可移動。爰依法聲明異議，請求撤銷原處分云云。
三、原裁定意旨略以：
（一）異議人於99年12月24日下午3時1分，於新北市○○區○○
      路與大學路交岔口，騎乘其所有車牌號碼032-CBU號重型
      機車，行經臺北縣三峽鎮○○路與大學路交岔口，為警攔
      停後，因該機車車牌處加裝旋轉器，為警拍照掣單舉發之
      等情，業據證人即舉發員警吳德利於原審訊問時證述明確
      （原審卷第52頁反面至第53頁），並有前開機車照片影本
      4 張附卷可稽（原審卷第22頁至第23頁），且異議人自承
      在車牌處加裝旋轉器一節不諱（原審卷第53頁反面），是
      以異議人騎乘車牌號碼032-CBU號重型機車，為警拍照舉
      發，洵堪認定。
（二）又車輛號牌供辨識車輛同一性，對交通安全具有事前管理
      與事後規制、追究等功能。故為求方便辨識車輛，號牌之
      型式、顏色及編號，均應由主管機關交通部統一定之，道
      路交通安全規則第9條第1項、第11條定有明文；而車牌懸
      掛位置亦有明文規範，不能由機車所有人本其個人好惡隨
      意更動。異議人供承其所有上揭機車，因擋泥板破損，方
      安裝旋轉器固定號牌，已如前述，雖異議人辯以：該車輛
      號牌本即固定鎖死，因員警大力拉扯，始得往上扳起云云
      。惟查，證人即舉發員警吳德利於原審訊問時證稱：伊騎
      乘機車經過異議人身邊，剛好看到異議人的機車號牌加裝
      旋轉器，伊攔停異議人目的是查看車牌是固定式抑或活動
      式，旋轉器並未鎖死車牌，伊以手輕輕往上扳，車牌就可
      掀起，因此認定該車牌係活動式，依法告發等語明確（原
      審卷第53頁反面）；且證人吳德利於舉發時未使用工具，
      徒手將號牌扳起，亦據異議人於原審同日訊問時供認在卷
      （原審卷第53頁反面），並有上開採證照片4張可參。是
      以異議人空言辯稱：車牌已鎖死、若不使用器具無法扳起
      車牌云云（原審卷第53頁反面），顯係卸責之詞，且與事
      實不符，不足採信；再以異議人騎乘上開重型機車之號牌
      ，可由警員吳德利徒手扳起，顯與合法裝置號牌之機車，
      非藉工具無法鬆脫之常情有違，益見未依法定方式懸掛至
      明。
（三）再汽車號牌應於原設有固定位置或規定之明顯適當位置懸
      掛固定，道路交通安全規則第11條第1項已有明文，車輛
      號牌擅自裝置於可控制變動之旋轉架上，無論行駛有無操
      作使用，應已違反上開規定，自宜適用道路交通安全管理
      處罰條例第12條第1項第7款已領有號牌不依指定位置懸掛
      之規定處罰，此參諸交通部96年4月26日交路字第0960028
      650號函釋即明。異議人所有之032-CBU號重型機車號牌裝
      設可控制變動之旋轉架上，既可上、下掀動，而未固定，
      自與道路交通安全規則第11條關於懸掛固定之規定不符。
      揆諸前開說明，自應適用道路交通安全管理處罰條例第12
      條第1項第7款已領有號牌不依指定位置懸掛之規定處罰。
      證人吳德利雖認應引用同條例第13條第1款之規定云云（
      原審卷第53頁），洵屬對於法規適用之誤解，尚非可採。
      原處分認異議人有以安裝其他器具之方式不能辨識號牌之
      違規行為，適用道路交通管理處罰條例第13條第1款規定
      予以裁罰，自有未當。又異議人另執舉發時並無不能辨識
      車牌號碼之情事，故不得爰引同條例第13條第1項規定處
      罰云云，惟原處分適用法條既有錯誤，異議人此部分所辯
      亦無理由，併此敘明。
（四）綜上所述，原處分機關認異議人以安裝其他器具之方式，
      使不能辨識其號牌違規為由，依道路交通管理處罰條例第
      13條第1款之規定，裁處罰鍰3300元，於法容有未合。本
      件聲明異議雖無理由，惟原處分既有前揭瑕疵，而無可維
      持，即應將原處分撤銷，並依道路交通管理處罰條例第12
      條第1項第7款、第2項規定，再參酌違反道路交通管理事
      件統一裁罰基準表所載之裁罰標準，裁罰異議人賴冠志為
      汽車所有人，不依指定位置懸掛汽車號牌，處罰鍰5400元
      ，車牌號碼032-CBU號重型機車牌照吊銷之。
四、抗告意旨略以：原處分及證人吳德利俱認抗告人即異議人（
    下稱抗告人）並無違反道路交通安全管理處罰條例第12條第
    1項第7款之規定，而係違反同條例第13條第1款之規定，原
    裁定竟以不同之法律見解曲解，不憑事證即改依道路交通安
    全管理處罰條例第12條第1項第7款規定處罰，顯屬違法不當
    云云。
五、按汽車（包括機器腳踏車）領有號牌而未懸掛或不依指定位
    置懸掛者，處汽車所有人新臺幣3600元以上1萬800元以下罰
    鍰，並禁止其行駛，且牌照吊銷之，道路交通管理處罰條例
    第12條第1項第7款、第2項分別定有明文。次按汽車號牌懸
    掛位置，除原設有固定位置外，機器腳踏車及拖車號牌每車
    一面，應正面固定懸掛於車輛後端之明顯適當位置；汽車號
    牌不得變造損毀、塗抹或粘貼其他材料、加裝邊框或霓虹燈
    、裝置旋轉架、顛倒懸掛或以安裝其他器具之方式使不能辨
    認其牌號，並不得以他物遮蔽，如有污穢，致不能辨認其牌
    號時，應洗刷清楚，道路交通安全規則第11條第1項第3款及
    同條第2項亦有明文規定。所謂牌照懸掛固定者，係指牌照
    正面固定朝向後方，倘牌照正面得任意傾斜，改變角度，致
    他人對其牌照上之文字、數字有所誤認，或不易辨別時，即
    非固定懸掛，而屬未依指定位置懸掛。揆諸汽車號牌制度建
    立之緣由，非單純在貫徹主管機關之車籍管理；其於交通違
    規或事故發生時，亦可便於相關單位發現違規或肇事之車輛
    駕駛人並予以究責，而具有辨識行駛中車輛之特定功效，對
    於道路交通安全之管理、維護，自屬重要；故為加強主管機
    關對於道路交通管理之有效性，及利於其他用路人對於車輛
    之識別，並藉此保障其等行車安全等目的，立法者乃以前揭
    規定，課以汽車所有人必須依法懸掛汽車號牌之作為義務。
    而汽車所有人有無依前揭規定懸掛車牌，又以其是否按道路
    交通安全規則第11條所規定之將汽車號牌懸掛於車輛前後端
    之明顯適當位置，並保持其清晰明確無任何不能辨識牌號之
    情形為斷。由是可知，機車號牌之懸掛，當非僅固定懸掛於
    機車後端為已足，其懸掛之角度、方向、位置，於該車輛行
    進中足以令他人得以清楚辨識該牌號之程度時，方符上揭規
    定意旨所指之明顯適當位置。
六、本院查：
（一）抗告人於前開時、地，騎乘其所有車牌號碼032-CBU號重
      型機車，行經新北市○○區○○路與大學路交岔口，為警
      攔停後，因該機車車牌處加裝旋轉器之行為，為警掣單舉
      發等違規事實，有臺北縣政府警察局北縣警交大字第C000
      00 000號舉發違反道路交通管理事件通知單在卷可稽（原
      審卷第19頁），復經證人吳德利於原審證述明確，核與抗
      告人供述情節相合，並有機車照片影本4張附卷可稽，是
      抗告人於其所有上揭機車車牌加裝旋轉器，而為警舉發之
      事實，洵堪認定。此外，並有交通部84年3月30日交路字
      第001984號之函釋同認應適用道路交通管理處罰條例第12
      條第1項第7款、第2項規定予以處罰。抗告意旨指摘原裁
      定適用法律不當云云，當非可採。
（二）本件交通違規情節明確，原審法院撤銷原處分機關依道路
      交通管理處罰條例第13條第1款之規定，裁處抗告人罰鍰
      3300元之處分，改依道路交通管理處罰條例第12條第1項
      第7款、第2項規定，並參酌違反道路交通管理事件統一裁
      罰基準表所載之裁罰標準，裁罰抗告人為汽車所有人，不
      依指定位置懸掛汽車號牌，處罰鍰5400元，車牌號碼032-
      CBU號重型機車牌照吊銷，經核尚無不合。抗告意旨仍執
      陳詞，漫指原裁定不當，委無理由，應予駁回。
據上論斷，應依道路交通管理處罰條例第89條，道路交通事件處
理辦法第25條，刑事訴訟法第412條，裁定如主文。
中    華    民    國   100    年    9     月    30    日
                  交通法庭審判長法  官  黃瑞華
                                法  官  許文章
                                法  官  高玉舜
以上正本證明與原本無異。
不得再抗告。
                                書記官  許雅淩
中    華    民    國   100    年    9     月    30    日